【裁判字號】    95,交聲,755
【裁判日期】    951229
【裁判案由】    違反道路交通管理處罰條例聲明異議
【裁判全文】
臺灣士林地方法院交通事件裁定         95年度交聲字第755號
原處分機關  臺北市交通事件裁決所
異議人即
受處分人    甲○○
上列異議人即受處分人因違反道路交通管理處罰條例案件，對於
臺北市交通事件裁決所95年9 月18日所為之處分（原處分案號：
北市裁二字第裁22-Z00000000號），聲明異議，本院裁定如下：
    主  文
異議駁回。
    理  由
一、按行為後法律或自治條例有變更者，適用行政機關最初裁處
    時之法律或自治條例；但裁處前之法律或自治條例有利於受
    處罰者，適用最有利於受處罰者之規定，行政罰法第5 條定
    有明文。查異議人即受處分人甲○○行為後，道路交通管理
    處罰條例第33條第1 項業於民國95年7 月1 日修正公布施行
    ，比較修法前後對於汽車行駛於高速公路而不遵管制規定之
    違規行為之罰則，均處汽車駕駛人新臺幣（下同）3,000 元
    以上6,000 元以下罰鍰而屬相同，依行政罰法第5 條規定，
    自應適用行政機關最初裁處時之法律即修正前道路交通管理
    處罰條例第33條第1 項規定論處，先予敘明。又按汽車行駛
    於高速公路而未依規定使用路肩者，處汽車駕駛人3,000 元
    以上6,000 元以下罰鍰，修正前道路交通管理處罰條例第33
    條第1 項亦定有明文。
二、原處分意旨略以：異議人即受處分人甲○○，於民國95年4
    月29日17時12分許，駕駛車號6K-6362 號自用小客車，於國
    道三號甲線東向5 公里處，因利用路肩超車，經警舉發「行
    駛高速公路中，利用右側路肩超車」之違規，為國道公路警
    察局第九警察隊逕行舉發，爰依道路交通管理處罰條例第33
    條第1 項規定，裁處罰鍰3,000 元。
三、聲明異議意旨略以：（一）伊於當時乃因感覺車輛發生異狀
    而將車輛臨停路肩檢查，而舉證照片為本人繼續前進後，車
    輛尚未切入車道之畫面，而非舉發通知單所示行駛於高速公
    路中，利用右側路肩超車。（二）因車輛行駛所在為高速公
    路，然一般車輛於車道行駛皆有一定之速度，以致於高速公
    路路肩起步勢必無法等同於一般道路，而需於路肩行駛加速
    於一定速度使得切入車道。由舉發照片中可得知，車道上車
    輛間均無足夠間距，以致本人車輛無法切入車道。（三）故
    本人車輛短暫佔用路肩乃基於安全考量所導致情非得已之行
    為，而非刻意違規之行為。異議人向原處分機關表示不服舉
    發，經原處分機關裁決維持舉發結果後，異議人於法定期限
    內向本院交通法庭聲明異議云云。
四、經查：
   （一）異議人即受處分人甲○○駕駛車號6K-6362 號自用小客
         車，於國道三號甲線東向5 公里處，因利用路肩超車，
         經警舉發「行駛高速公路中，利用右側路肩超車」之
         事實，此有內政部警政署國道公路警察局第九警察隊
         95年5 月25日公警局交字第Z00000000 號舉發違反道
         路交通管理事件通知單、內政部警政署國道公路警察
         局第九警察隊95年9 月5 日公警九交字第09509 71012
         號書函影本各1 紙在卷可稽。
   （二）本院核閱執勤員警所拍攝違規現場採證照片，異議人
         於上揭時地確有利用路肩行駛之事實，此有現場採證
         照片4 張附卷可稽。而異議人辯稱係因車輛發生異狀
         ，而將車輛臨停路肩做檢查；依常理觀之，車輛發生
         故障等異狀，汽車駕駛人應於當日或隔日到汽車維修
         場做檢查或修理，進而取得修車證明作為聲明異議之
         證據。而異議人僅空言稱車輛有異狀，卻並未提出任
         何相關證據證明，故異議人所辯，尚不足採。異議人
         確有上開之違規事實，應堪認定。
五、綜上所述，原處分機關認異議人有「行駛高速公路中，利用
    右側路肩超車」之違規，而依修正前道路交通管理處罰條例
    第33條第1 項裁處罰鍰3,000 元，核無不當。異議人之異議
    為無理由，應予駁回。
六、據上論斷，應依道路交通案件處理辦法第19條，裁定如主文
    。
中    華    民    國    95    年    12    月    29    日
                  交通法庭法  官  賴邦元
以上正本證明與原本無異。
如不服本裁定應於送達後5 日內向本院提出抗告狀。
                          書記官  游意婷
中    華    民    國    95    年    12    月    29    日


司法院資訊處製作；財團法人民間司法改革基金會備份。
